【裁判字號】    90,訴,459
【裁判日期】    901203
【裁判案由】    分割共有物
【裁判全文】
臺灣雲林地方法院民事判決  九十年度訴字第四五九號
    原      告  寅○○
    被      告  卯○○
    訴訟代理人  辰○
    被      告  子○○
                辛○○
                壬○○
                丑○○
                癸○
                己○○
                乙○○
                甲○○
                丙○○
                丁○○
                戊○○○
                庚○○
右當事人間請求分割共有物事件，本院判決如左：
    主      文
被告子○○、辛○○、壬○○、丑○○、癸○、己○○、乙○○、甲○○、丙○○、
丁○○、戊○○○、庚○○應就坐落雲林縣二崙鄉○○段二０九地號、地目建、面積
０．一四三五公頃土地，被繼承人廖金生應有部分十二之五辦理繼承登記。
被告應協同原告就坐落雲林縣二崙鄉○○段二０九地號、地目建、面積０．一四三五
公頃辦理面積更正登記為０．一四０八公頃。
兩造共有前開土地其分割方法以雲林縣西螺地政事務所民國九十年十月二十五日複丈
成果圖所示方法分割，即：
符號Ａ部分面積０．０五八六六七公頃分歸被告子○○、辛○○、壬○○、丑○○、
癸○、己○○、乙○○、甲○○、丙○○、丁○○、戊○○○、庚○○共同取得，並
保持公同共有。
符號Ｂ部分面積０．０二三四六七公頃分歸被告子○○取得。
符號Ｃ部分面積０．０二九三三三公頃分歸被告卯○○取得。
符號Ｄ部分面積０．０二九三三三公頃分歸原告取得。
訴訟費用由兩造按原應有部分比例負擔。
    事      實
甲、原告方面：
壹、聲明：如主文所示。
貳、陳述：
一、按不動產之共有人中一人死亡，他共有人請求分割共有物時，應併先訴請辦理繼
    承登記，而與分割共有物之訴合併提出（最高法院七十年第二次民事庭會議參照
    ），本件共有人中之廖金生已經死亡，其繼承人尚未辦理繼承登記，爰訴請廖金
    生之繼承人即被告子○○、辛○○、壬○○、丑○○、癸○、己○○、乙○○、
    甲○○、丙○○、丁○○、戊○○○、庚○○辦理繼承登記。
二、坐落雲林縣二崙鄉○○段二０九號土地（下稱系爭土地）為兩造共有，應有部分
    比例詳如附表持分範圍欄所示，兩造間就系爭土地不能協議分割，又無因物之使
    用目的不能分割或約定不能分割之情事，茲為管理方便及提高土地利用價值，爰
    訴請依雲林縣西螺地政事務所民國九十年十月二十五日複丈成果圖所示方法裁判
    分割。
三、又系爭土地之土地登記簿謄本上所載面積與實際面積不符，亦請求被告協同原告
    就系爭土地辦理面積更正登記為０．一四０八公頃。
、證據：提出地籍圖謄本影本、繼承系統表、土地登記簿謄本各乙份、戶籍謄本十
    七份、照片五張為證。
乙、被告方面：
壹、被告辛○○、壬○○、丑○○、癸○、己○○、乙○○、甲○○、丙○○、丁○○、戊○○○、庚○○部分：
    被告辛○○、壬○○、丑○○、癸○、己○○、乙○○、甲○○、丙○○、丁○○、戊○○○、庚○○均未於言詞辯論期日到場，亦未提出書狀作何聲明或陳述
    。
貳、被告卯○○、子○○部分：
一、聲明：同意原告之分割方案。
二、陳述：同意原告之分割方案。
丙、本院依職權勘驗系爭土地，並囑託雲林縣西螺地政事務所繪製土地複丈成果圖在
    卷。
    理      由
一、本件被告辛○○、壬○○、丑○○、癸○、己○○、乙○○、甲○○、丙○○、
    丁○○、戊○○○、庚○○未於言詞辯論期日到場，核無民事訴訟法第三百八十
    六條各款所列情形，爰依原告聲請，由其一造辯論而為判決。
二、原告主張系爭土地為原告、被告卯○○、子○○及訴外人廖金生所共有，應有部
    分比例詳如附表持分範圍欄所示，原告欲分割系爭土地以便利土地之利用，然訴
    外人廖金生已於七十二年十二月十二日死亡，而其繼承人即被告子○○、辛○○
    、壬○○、丑○○、癸○、己○○、乙○○、甲○○、丙○○、丁○○、戊○○○、庚○○，尚未辦理繼承登記，為此上開繼承人即被告子○○等十二人，應就
    系爭土地被繼承人廖金生應有部分十二之五辦理繼承登記後，以利分割；又系爭
    土地之土地登記簿謄本所載面積與實際面積不符，系爭土地之實際面積為０．一
    四０八公頃；再系爭土地之共有人間並無不分割之特約，亦無因物之使用目的不
    能分割之情形，惟無法達成協議分割等情，業據原告提出地籍圖謄本、土地登記
    簿謄本、繼承系統表、戶籍謄本為證，並經本院現場履勘明確，製有勘驗筆錄在
    卷可稽，復為被告所不爭執，堪信原告之主張屬實，是原告以兩造不能達成分割
    協議，訴請被告子○○、辛○○、壬○○、丑○○、癸○、己○○、乙○○、甲○○、丙○○、丁○○、戊○○○、庚○○辦理繼承登記，及被告協同辦理面積
    更正登記，與裁判分割，自屬有據，應予准許。
三、按裁判上定共有物之分割分法，法院有審酌共有物各種情形，顧及共有人全體利
    益而自由裁量之權，不受任何當事人主張之拘束，最高法院著有二十九年上字第
    一七九二號、四十九年臺上字第二五六九號判例可資參照。查本件土地形狀成一
    東西向長方形、北邊為一凸出不規則形狀，面積為０．一四０八公頃，北、東、
    西面環繞有道路對外交通，該地建有三合院平房面積０．０四六三公頃，現為被
    告子○○及廖金生之繼承人使用；另有一棟平房，為原告及被告卯○○所有，上
    開建築年代久遠，經濟價值不高等情，業經本院會同雲林縣西螺地政事務所勘驗
    現場明確，並製有勘驗筆錄，及該所九十年六月二十九日土地複丈成果圖在卷可
    憑。本院審酌原告所主張之九十年十月二十五日複丈成果圖所示方法分割，係依
    兩造現使用區域為分割原則，變動較小，亦無他人互相配合之牽制，影響較小，
    且分割後兩造取得之土地均屬方正，各共有人間均便於利用，並均臨道路出入方
    便，且被告子○○及卯○○亦同意此案，其餘被告雖未到庭表示意見，然渠等乃
    為廖金生之繼承人，所分配之位置係在廖金生昔所興建之三合院位置上，符合大
    多數人之利益，及系爭土地之經濟利用，故認依原告主張之分割方案即雲林縣西
    螺地政事務所九十年十月二十五日之複丈成果圖所示方法分割對兩造較公平、合
    理，且符合土地整體之利用價值並兼及兩造間共有價值平等均衡原則，乃判決如
    主文第三項所示。
四、本件係因分割共有物而涉訟，被告之行為可認係按當時之訴訟程度為伸張或防禦
    權利所必要，故由勝訴之原告亦負擔一部分訴訟費用，併此敘明。
五、據上論結，原告之訴為有理由，依民事訴訟法第三百八十五條第一項前段、第七
    十八條、第八十一條二款，判決如主文。
中      華      民      國      九十      年    十二    月      三      日
                                臺灣雲林地方法院民事庭
~B法      官  陳秋如
右為正本係照原本作成
如對本判決上訴，須於判決送達後廿日內向本院提出上訴狀（需附繕本）
中      華      民      國      九十      年    十二    月      三      日
~B法院書記官  廖錦棟


司法院資訊處製作；財團法人民間司法改革基金會備份。
